臺灣臺北地方法院交通事件裁定　　　　96 度交聲字第512號
異　議　人　甲○○
即受處分人
上列受處分人因違反道路交通管理處罰條例案件，對於臺北市交
通事件裁決所96年5月2日所為之裁決（北市裁二字第裁22-1AB54
5110號）聲明異議，本院裁定如下：
    主  文
異議駁回。
    理  由
一、按汽車駕駛人於身心障礙專用停車位違規停車者，處新臺幣
    （下同）六百元以上一千二百元以下罰鍰，道路交通管理處
    罰條例第五十六條第一項第十款定有明文。又「使用身心障
    礙者專用停車位者，除掛有專用牌照之車輛外，應將專用停
    車位識別證置於汽車擋風玻璃明顯處或黏貼於機車車首，以
    供查核檢驗。」、「違規佔用路邊停車場專用停車位者，由
    交通勤務警察、依法令執行交通稽查任務人員或交通助理人
    員依道路交通管理處罰條例第五十六條規定辦理。」身心障
    礙者專用停車位設置管理辦法第九條第一項、第十四條第一
    項亦分別有明文規定。而上開身心障礙者專用停車位設置管
    理辦法，係依身心障礙者保護法第四十八條第二項規定，經
    立法機關授權由中央主管機關（即內政部）會同交通、營建
    等相關單位訂定之行政命令，具有法之拘束力。而違反道路
    交通管理處罰條例第五十六條第一項第十款者，依違反道路
    交通管理事件統一裁罰基準表，不論是否於應到案期限內繳
    款或到案聽候裁決，一律處一千二百元罰鍰。
二、本件異議人即受處分人甲○○所有車牌號碼ＥＦ－○三九○
    號自用小客車，於民國九十六年四月十九日上午九時三十五
    分許，在臺北市○○○路○段七五號對面之身心障礙專用停
    車位，未依規定使用專用停車位識別證而違規停車，為臺北
    市停車管理處（下稱原舉發單位）以受處分人有違反前揭道
    路交通管理處罰條例第五十六條第一項第十款規定之行為逕
    行掣單舉發。受處分人於應到案日期前之九十六年五月二日
    提出申訴，經臺北市交通事件裁決所（下稱原處分機關）函
    請舉發單位調查後，認受處分人確有違規停車之事實，乃依
    道路交通管理處罰條例第五十六條第一項第十款之規定，於
    九十六年五月二日以北市裁二字第裁二二－一ＡＢ五四五一
    一○號裁決書裁處一千二百元罰鍰。有臺北市停車管理處違
    規告發單（單號一Ｚ0000000000000號）、臺
    北市交通事件裁決所交通違規案件陳述書、臺北市停車管理
    處九十六年四月二十四日北市停四字第○九六三一九七七七
    ○○號書函及上開臺北市交通事件裁決所違反道路交通管理
    事件裁決書等件在卷可稽。
三、查受處分人並不否認於上開時間，駕駛車牌號碼ＥＦ－○三
    九○號之自用小客車，在身心障礙專用停車位停車之事實，
    惟否認有何違規停車之行為，辯稱：伊領有臺北市政府社會
    局核發之專用停車位識別證，當日係因忘了將該識別證放在
    擋風玻璃上，致受舉發單位開單處罰，然伊已於事後傳真相
    關之證明文件云云。經查：身心障礙者專用停車位設置管理
    辦法之立法目的，在於維護身心障礙者之合法權益及生活，
    保障其公平參與社會生活之機會，結合政府及民間資源，規
    劃並推行各項扶助及福利措施，立法機關乃於身心障礙者保
    護法第四十八條第二項授權主管機關制定身心障礙者專用停
    車位設置管理辦法，以為有關行政機關依法行政之依據。考
    之身心障礙者專用停車位設置管理辦法第九條、第十四條之
    立法意旨，在藉由專用停車位識別證之正確置放，以使查核
    者得迅及、正確檢驗，而確保殘障停車位能依規劃目的運用
    。此等規定，自應一體適用於所有汽車駕駛人，縱身心障礙
    者本人亦應受規範。又上開身心障礙者專用停車位設置管理
    辦法，既係經立法機關以法律授權由主管機關制定之有效行
    政命令，即有拘束國民之效力，受處分人駕駛汽車，自有遵
    從前述法令規範之義務。次查，道路交通管理處罰條例第五
    十六條第一項第十款之規定係：「於身心障礙專用停車位違
    規停車。」，並非「未領有身心障礙停車證者將汽車停放在
    身心障礙停車位」，是以如汽車駕駛人除所駕駛者係掛有專
    用牌照之車輛外，縱領有專用停車位識別證，但未依身心障
    礙者專用停車位設置管理辦法將識別證放置於車內擋風玻璃
    明顯處，仍屬違反該辦法第九條之「規範義務」，而構成於
    身心障礙專用停車位「違規停車」。本件受處分人所駕駛之
    車輛並未申請並懸掛身心障礙專用車牌等情，為原處分機關
    調查明確，且有車籍資料在卷可稽，而受處分人雖持有臺北
    市政府社會局北市社三停字第○二九六六七號專用停車位識
    別證（該證經查為發給受處分人同戶籍家屬陳鈺潔，有本院
    公務電話紀錄可考），然並未將該識別證依規定放置乙節，
    亦據原舉發單位、原處分機關查證屬實，且為受處分人所自
    承。依前揭說明，受處分人顯不可解免其違規之責任。
四、綜上所述，受處分人駕駛之未掛有專用牌照之上開汽車，確
    有前述於身心障礙專用停車位停車時，未依規定放置專用停
    車位識別證於車內擋風玻璃明顯處之「違規」行為，自屬該
    當於身心障礙專用停車位違規停車。從而，原處分機關依道
    路交通管理處罰條例第五十六條第一項第十款、違反道路交
    通管理事件統一裁罰基準表規定，裁處受處分人罰鍰一千二
    百元，認事用法均無不當。受處分人猶執前詞指摘原處分不
    當，為無理由，應予駁回。
據上論斷，應依道路交通案件處理辦法第十九條，裁定如主文。
中　　華　　民　　國　　96 　 年　  5　　月　　25　　 日
　　　　　　　　　交通法庭  　法　官
上正本證明與原本無異。
如不服本裁定，應於裁定送達後五日內檢具繕本向本院提出抗告
狀。
        　　　　　　　　　　  書記官　劉芸珊
中　　華　　民　　國　　96 　 年　  5　　月　　25　　 日
